臺灣板橋地方法院民事判決　九十三年訴字第四六號
　　原　　　告　甲○○
　　被　　　告　乙○○
右當事人間請求損害賠償事件，於民國九十三年二月四日言詞辯論終結，本院判決如
左：
    主      文
被告應給付原告新台幣伍萬元及自民國九十二年十一月十八日起至清償日止，按年息
百分之五計算之利息。
原告其餘之訴駁回。
訴訟費用由被告負擔百分之三；餘由原告負擔。
本判決原告勝訴部分得假執行。
    事      實
甲、原告方面：
一、聲明：被告應給付原告新台幣（下同）一百五十五萬元，其中一百五十萬元部分
    並自起訴狀繕本送達翌日起至清償日止，按年息百分之五計算之利息。
二、陳述：
（一）原告與被告為兄弟關係，自民國（下同）八十七年間起，被告即陸續向其借款
      ，原約定每月於被告領取薪資後償還款項，惟尚餘五萬元，被告未予償還，爰
      請求被告償還所欠餘款五萬元。
（二）另於九十二年一月二十三日，在臺北縣新莊市○○路新建巷二十八弄十四號前
      ，被告竟基於恐嚇犯意，持刀械一把揮向原告，並以「那你要怎樣」等加害生
      命、身體之言語，對其恐嚇，致生危害於其安全，其因自幼遭被告欺負及精神
      壓迫，身心痛苦異常，爰訴請被告賠償慰撫金一百萬元，及自起訴狀繕本送達
      翌日起至清償日止，按年息百分之五計算之利息。
乙、被告方面：
一、聲明：原告之訴駁回。
二、陳述：
（一）兩造間雖互有借貸往來，然截至目前為止，被告並未積欠原告任何款項，是原
      告主張有五萬元借款，應負舉證責任。
（二）另兩造近來確實常因細故有所爭執，在言語上難免均有失控之言行，而原告所
      指之九十二年一月二十三日，當日兩造復因細故意見不同，原告當街叫罵令人
      不堪入耳之字眼，伊不予理睬，惟原告竟誆稱伊有持武術揮向其及其子等加害
      命、身體之言語，從而原告所指稱之言詞致其受到精神上之壓力等，與事實大
      相逕庭，其片面之詞不足採信。
丙、本院依職權調閱臺灣板橋地方法院檢察署九十二年度偵字第四七○七號偵查卷宗
    、本院九十二年度簡字第一二三二號及九十二年度簡上字第二八八號刑事卷宗。
    理      由
一、本件原告主張：其與被告為兄弟關係，自八十七年間起，被告即陸續向其借款，
    原約定每月於被告領取薪資後償還款項，惟尚餘五萬元，被告未予償還，爰請求
    被告償還所欠餘款五萬元；另於九十二年一月二十三日，在臺北縣新莊市○○路
    新建巷二十八弄十四號前，被告竟基於恐嚇犯意，持刀械一把揮向原告，並以「
    那你要怎樣」等加害生命、身體之言語，對其恐嚇，致生危害於其安全，其因自
    幼遭被告欺負及精神壓迫，身心痛苦異常，爰訴請被告賠償慰撫金一百萬元，及
    自起訴狀繕本送達翌日起至清償日止，按年息百分之五計算之利息等語。
二、被告則辯以：兩造間雖互有借貸往來，然截至目前為止，被告並未積欠原告任何
    款項，是原告主張有五萬元借款，應負舉證責任；另兩造近來確實常因細故有所
    爭執，在言語上難免均有失控之言行，而原告所指之九十二年一月二十三日，當
    日兩造復因細故意見不同，原告當街叫罵令人不堪入耳之字眼，伊不予理睬，惟
    原告竟誆稱伊有持武術揮向其及其子等加害命、身體之言語，從而原告所指稱之
    言詞致其受到精神上之壓力等，與事實大相逕庭，其片面之詞不足採信云云。
三、按當事人主張有利於己之事實者，就其事實有舉證之責任，民事訴訟法第二百七
    十七條前段定有明文。查本件原告主張被告有積欠其五萬元之款項，自應由原告
    就被告欠款之事實負舉證之責，惟原告於本院審理時既到庭陳稱其並無資料足供
    本院參酌（見本院九十三年二月四日言詞辯論筆錄），從而本件既無證據足資證
    明被告確有積欠原告五萬元之情，是原告訴請被告返還借款五萬元之部分，即無
    理由，不應准許。
四、再查，原告主張被告於九十二年一月二十三日，在臺北縣新莊市○○路新建巷二
    十八弄十四號前，基於恐嚇犯意，持刀械一把揮向原告，並以「那你要怎樣」等
    加害生命、身體之言語，對其恐嚇，致生危害於其安全之事實，業據提出本院九
    十二年度家護字第七八三號通常保護令影本一份可資為證，而被告恐嚇罪之刑事
    責任，已經本院刑事庭判處罪刑確定，有本院本院九十二年度簡字第一二三二號
    及九十二年度簡上字第二八八號刑事判決各一份在卷可稽，並經本院調閱上開刑
    事卷宗查明上情無訛，是原告此部分之主張自堪信為真實。被告辯稱其未恐嚇原
    告云云，實無可採。則查，按因故意或過失，不法侵害他人之權利者，負損害賠
    償責任；又不法侵害他人之身體、健康、名譽、自由、信用、隱私、貞操，或不
    法侵害其他人格法益而情節重大者，被害人雖非財產上之損害，亦得請求賠償相
    當之金額，民法第一百八十四條第一項前段、第一百九十五條第一項前段分別定
    有明文。查原告主張其係低收入戶，並據提出臺北縣樹林市公所九十二年四月七
    日北縣樹社字第○九二○○一○○三○號函、低收入戶證明書、通知單等件在卷
    可參等語；被告則陳稱其現有工作，月薪約三萬元等語，兩造互就對方右開陳述
    不爭執，均堪認為真實。是查被告因細故恐嚇原告，原告當受有精神上之痛苦，
    自得請求被告賠償非財產上損害，本院審酌原告係低收入戶，現失業中，並無資
    產，被告則有工作，每月收入約三萬元，原告因遭被告恐嚇所生之危害程度，暨
    兩造之身分、地位、經濟狀況、被告之加害程度、原告所受精神上痛苦等一切情
    狀，認原告請求被告連帶賠償精神慰撫金，以五萬元為相當，逾此部分之請求，
    則應予駁回。
五、綜上所述，原告因本件侵權行為所受損害總計為五萬元，故原告依侵權行為法律
    關係，請求被告賠償五萬元及自起訴狀繕本送達被告翌日即九十二年十一月十八
    日起至清償日止，按年息百分之五計算之利息部分，為有理由，准予所請，逾此
    範圍之請求及其請求返還借款等部分，尚非有據，應予駁回。
六、本判決所命給付之金額因未逾五十萬元，爰依民事訴訟法第三百八十九條第一項
    第五款規定，依職權宣告假執行。
七、本件事證已臻明確，兩造其餘主張、陳述及所提之證據，經審酌後，認與本件判
    決結果並無影響，爰不一一論列，附此敘明。
八、據上論結，本件原告之訴為一部有理由、一部無理由，依民事訴訟法第七十九條
    、第三百八十九條第一項第五款，判決如主文。
中　　　華　　　民　　　國　　九十三　　年　　　二　　　月　　十八　　　日
                                臺灣板橋地法院民事第一庭
~B法　　　官　邱靜琪
右為正本，係照原本作成。
如對本判決上訴，須於判決送達後廿日內向本院提出上訴狀
中　　　華　　　民　　　國　　九十三　　年　　　二　　　月　　十八　　　日
~B法院書記官　白俊傑
